【裁判字號】    99,上訴,120
【裁判日期】    990406
【裁判案由】    殺人未遂等
【裁判全文】
臺灣高等法院刑事判決                 99年度上訴字第120號
上  訴  人
即  被  告  丙○○
選任辯護人  沈建宏律師
            景玉鳳律師
            余欽博律師
上  訴  人
即  被  告  乙○○
                    寄金門郵政.
選任辯護人  扶助律師  余忠益律師
上列上訴人因殺人未遂等案件，不服臺灣板橋地方法院96年度訴
字第4257號，中華民國98年11月13日第一審判決（起訴案號：臺
灣板橋地方法院檢察署96年度偵字第19650、19668號），提起上
訴，本院判決如下：
    主  文
原判決關於丙○○殺人未遂暨定執行刑部分均撤銷。
丙○○殺人未遂，處有期徒刑捌年，扣案之BERETTA廠92FS型手
槍壹支（含彈匣壹個、槍枝管制編號0000000000）沒收。
其他上訴駁回。
本判決第二項丙○○所處之刑與上訴駁回所處之有期徒刑伍年陸
月，併科罰金新台幣壹拾萬元，應執行有期徒刑壹拾貳年陸月，
併科罰金新台幣壹拾萬元，罰金如易服勞役，以新臺幣壹仟元折
算壹日，扣案之BERETTA廠92FS型手槍壹支（含彈匣壹個、槍枝
管制編號0000000000）沒收。
    事  實
一、丙○○明知制式手槍及子彈係中央主管機關所列管之違禁物
    ，非經許可，不得持有之，竟未經許可，基於持有手槍、子
    彈之犯意，於民國86年間某日，在臺北市西門町某紅包場歌
    廳內，向真實姓名年籍不詳綽號「永泰」之成年男子，收受
    槍管內具6 條右旋來復線，擊發功能正常，可供擊發口徑9
    mm制式子彈使用，具殺傷力之義大利BERETTA 廠92FS型，槍
    號為「G69999Z」制式半自動手槍1支（含彈匣1個、槍枝管
    制編號0000000000，下稱制式手槍）及可擊發之子彈5顆，
    丙○○於取得上開制式手槍、子彈後，將之藏放於臺北縣土
    城市○○路○段259號20樓之住處內，未經許可而持有之。
二、丙○○復於96年8 月24日5 時30分許，與友人乙○○、吳金
    明（所涉犯殺人未遂部分，經檢察官另為不起訴處分）等人
    在甲○○所經營位於臺北縣土城市○○路○ 段92號之金代
    KTV 內，結帳時因小費問題與甲○○、少年黃○璋（81年5
    月生，真實姓名年籍資料詳卷）、洪健庭、楊書欣、蔡信榮
    及謝旻諺等人發生爭執，丙○○因而心有不甘，萌生報復之
    意，先迅速返回上開住處取出其上開制式手槍及子彈5 顆，
    再於同日5 時45分許返回上開金代KTV 之1 樓出入口前，見
    甲○○等人下樓，即對甲○○表示：「你們人多臭屁」等語
    後，基於殺人之故意，自腰際取出制式手槍，拉動滑套後平
    舉槍枝朝向甲○○腹部，甲○○見狀後趨前欲伸手奪槍時，
    丙○○立即扣扳機擊發1 槍，致甲○○腹部肚臍右側中彈受
    有膀胱及直腸創傷性破裂、腹壁損傷等傷害，甲○○於中槍
    後猶趨身欲制止丙○○繼續擊發，而在場之黃○璋、洪健庭
    、楊書欣、蔡信榮、謝旻諺、黃仁傑等人見狀亦上前趨近丙○○時，丙○○另萌生傷害之犯意，旋再朝逼近之黃○璋擊
    發子彈，其中1槍（即第二槍）導致黃○璋腿部中彈而受有
    左膝穿透傷之傷害（黃○璋於原審撤回告訴，不另為不受理
    之諭知，詳後述），而子彈適已用盡，洪健庭、黃仁傑、蔡
    信榮迅速上前制伏丙○○，嗣正返回現場取車之吳金明因聽
    聞槍聲後則立即搭乘計程車逃離，乙○○則出手助丙○○脫
    困，並與丙○○一同搭乘計程車離開現場前往臺北縣蘆洲市
    ○○○路某旅館內躲藏，另在場之人遂將甲○○、黃○璋緊
    急送醫，甲○○始倖免於難。迨於同日7時許，乙○○明知
    制式手槍係中央主管機關所列管之違禁物，非經許可，不得
    持有、寄藏之，竟未經許可，基於寄藏手槍之犯意，在上揭
    旅館內，因丙○○為避免遭警查獲，遂委請乙○○代為保管
    ，乙○○應允而收受代為保管之，惟乙○○於離開旅館後，
    另恐槍枝為警查獲而遭自己受有牽連，遂將上開制式手槍攜
    往臺北縣蘆洲疏洪道內，將彈匣卸下後併同手槍擲入疏洪道
    內。
三、嗣於案發後，經警先在上開槍擊現場採證扣得彈殼5 顆、彈
    頭銅包衣2 片；復於96年8 月24日9 時30分許，在乙○○位
    於臺北縣新莊市○○路63巷26弄9 號住處內查獲乙○○，並
    由其帶同警方至蘆洲疏洪道內尋獲上開制式手槍1 枝及彈匣
    1 個；另於同日22時30分許，為警循線在臺北縣土城市○○
    路22號查獲丙○○，而查悉上情。
四、案經甲○○、黃○璋訴由臺北縣政府警察局土城分局報告臺
    灣板橋地方法院檢察署檢察官偵查起訴。
    理  由
一、證據能力部分：
  (一)證人丙○○（對被告乙○○而言）於警詢時之陳述，雖屬傳
    聞證據，惟其供稱：在開槍後伊與丙○○2人一起坐計程車
    至蘆洲市○○○路一家旅館，伊用伊的名字登記住宿資料，
    在房內丙○○並將該犯案手槍交待伊拿去藏放，丙○○就在
    該旅館休息，伊即獨自攜槍離開等情（見96年度偵字第1968
    8號卷第27頁），核與其嗣於原審審理中交互詰問時所稱：
    當時伊已經醉了，是清醒的時候才知道自己是在三重或是蘆
    洲的旅社，在跑和搭乘計程車的時候，槍是放在伊身上的，
    伊也沒有印象把槍交給誰，當時是乙○○跟著伊，應該就是
    隨手把槍丟給他，也沒有說什麼，因為當時伊不知道「保管
    」的字眼會這麼嚴重，伊只是把槍交給乙○○，而且當時警
    察還要伊揹兩枝槍，所以才附和警察講的來回答云云（見原
    審卷(二)第320至321頁），顯不相符，而其於警詢時之供述，
    核與被告乙○○於警詢中供承：在開槍後伊與丙○○2人一
    起坐計程車至蘆洲市○○○路一家旅館，伊用伊的名字登記
    住宿資料，在房內丙○○並將該犯案手槍交待伊拿去藏放，
    丙○○就在該旅館休息，伊即獨自攜槍離開等情節相符（見
    96年度偵字第19688號卷第27頁），且係為警查獲後初到案
    時所為，供述當時被告乙○○並不在場，證人於此無壓力之
    情況下所為陳述，相對於原審審理中被告乙○○在場時所為
    之證言，自具有較可信之特別情況，依刑事訴訟法第159條
    之2規定，自不因屬傳聞而無證據能力。
  (二)按偵查中對被告以外之人（包括證人、鑑定人、告訴人、被
    害人及共同被告等）所為之偵查筆錄，或被告以外之人向檢
    察官所提之書面陳述，性質上均屬傳聞證據。惟現階段刑事
    訴訟法規定檢察官代表國家偵查犯罪、實施公訴，依法其有
    訊問被告、證人及鑑定人之權，證人、鑑定人且須具結，而
    實務運作時，檢察官偵查中向被告以外之人所取得之陳述，
    原則上均能遵守法律規定，不致違法取供，其可信度極高，
    職是，被告以外之人前於偵查中已具結而為證述，除反對該
    項供述得具有證據能力之一方，已釋明「顯有不可信之情況
    」之理由外，不宜遽指該證人於偵查中之陳述不具證據能力
    。本件證人丙○○、乙○○（對被告丙○○而言）、證人即
    被害人甲○○、證人洪健庭、黃○璋、楊書欣、謝旻諺、蔡
    信榮於偵查中之證述，亦屬傳聞證據，而黃○璋、楊書欣因
    於偵訊時均未滿16歲，依法無庸具結，惟其餘證人均已依法
    具結，其等未曾提及檢察官在偵查時有不法取供之情形，且
    被告、辯護人亦未釋明上開證述有何顯不可信之情況，再證
    人丙○○、甲○○、洪健庭、謝旻諺、蔡信榮業於原審審理
    時到庭，並均以證人身分具結後接受交互詰問，自已保障被
    告之詰問權，是以，上開證人於偵查中之證述，依刑事訴訟
    法第159條之1第2項之規定，自均得為證據。
  (三)依醫師法第12條之規定，醫師執行醫療業務時，不論患者係
    因病尋求診療，或因特殊目的而就醫，醫師於診療過程中，
    均依法製作病歷，此一病歷之製作，屬醫師於醫療業務過程
    中所須製作之紀錄文書，而且每一醫療行為均屬可分，因其
    接續之看診行為而構成醫療業務行為，其中縱有因訴訟目的
    ，例如被毆傷而尋求醫師之治療，對醫師而言，仍屬其醫療
    業務行為之一部分，仍應依法製作病歷，則該病歷仍屬業務
    上所製作之紀錄文書，與通常之醫療行為所製作之病歷無殊
    ，自屬刑事訴訟法第159 條之4 第2 款所稱從事業務之人於
    業務上所須製作之紀錄文書，而診斷證明書係依病歷所轉錄
    之證明文書，自仍屬本條項所稱之證明文書（最高法院97年
    台上字第666 號判決意旨參照）。查卷附之財團法人徐元智
    先生醫藥基金會附設亞東紀念醫院（下稱亞東醫院）96年8
    月25日出具之甲○○診斷證明書、96年8 月31日出具之黃○
    璋診斷證明書（見97年度偵字第19668 號卷第97、98頁）、
    97年1 月3 日亞歷字第0976410003號函附甲○○、黃○璋病
    歷資料影本、98年3 月30日亞歷字第0986410194號函附甲○○病歷資料影本（見原審卷(一)第41至62頁、卷(二)第48至107
    頁），均為負責診斷傷勢、照顧之醫護人員，依其所見所為
    之紀錄文書，核其本質，雖係被告以外之人於審判外之書面
    陳述，惟因係從事業務之醫師、護士於醫療業務上所製作之
    紀錄文書，且無顯不可信之情況，依刑事訴訟法第159條之4
    第2款之規定，自有證據能力。
  (四)本件臺北縣政府警察局土城分局製作之搜索扣押筆錄、搜索
    扣押物品目錄表、槍枝初步檢視報告表，均屬傳聞證據，被
    告、辯護人及檢察官明知，但於準備程序及審判期日中均表
    示無意見，且迄言詞辯論終結亦未聲明異議，本院審酌上開
    證據資料製作時之情況，尚無違法不當及證明力明顯過低之
    瑕疵，認為以之作為證據應屬適當，爰依刑事訴訟法第159
    條之5規定，認定前揭供述均有證據能力。
  (五)再依刑事訴訟法第198 條、第208 條之規定，所謂鑑定乃指
    於刑事訴訟程序中為取得證據資料而由檢察官或法官指定具
    有特別知識經驗之鑑定人、學校、機關或團體，就特定之事
    物，以其專業知識加以分析、實驗而作判斷，以為偵查或審
    判之參考。故而，不論鑑定人或鑑定機關、學校、團體，均
    應由檢察官或法官視具體個案之需要而為選任，始符合刑事
    訴訟法第198 條、第208 條之規範本旨，否則所為鑑定，仍
    屬於傳聞證據。但對於司法警察機關調查中之案件，或有量
    大或急迫之情形，為因應實務之現實需求，認為當然有鑑定
    之必要者，基於檢察一體原則，得由該管檢察長對於轄區內
    之案件，以事前概括選任鑑定人或囑託鑑定機關、團體之方
    式，俾便轄區內之司法警察官、司法警察對於調查中之此類
    案件，得即時送請事前已選任之鑑定人或囑託之鑑定機關、
    團體實施鑑定，有法務部92年9 月1 日法檢字第0920035083
    號函可按。而臺灣高等法院檢察署檢察長概括選任法務部調
    查局、內政部警政署刑事警察局為「槍彈比對之鑑定」鑑定
    機關，有臺灣高等法院檢察署92年10月15日檢文允字第0921
    001322號函附之臺灣高等法院檢察署檢察長概括選任鑑定機
    關名冊可按。卷附內政部警政署刑事警察局96年9 月19日刑
    鑑字第0960133697號槍彈鑑定書（見96年度偵字第19650 號
    卷第86至88頁、96年度偵字第19668 號卷第110 至117 頁）
    ，雖由臺北縣政府警察局土城分局逕送請內政部警政署刑事
    警察局鑑定，惟內政部警政署刑事警察局為臺灣高等法院檢
    察署檢察長事前概括選任鑑定機關，其所為之鑑定結果，自
    有證據能力。
  (六)按法院或檢察官得囑託醫院、學校或其他相當之機關、團體
    為鑑定，或審查他人之鑑定，並準用第203 條至第206 條之
    1 之規定，而鑑定之經過及其結果，應命鑑定人以言詞或書
    面報告，刑事訴訟法第208 條第1 項前段及第206 條第1 項
    分別定有明文。按卷附行政院國軍退除役官兵輔導委員會臺
    北榮民總醫院（下稱榮民總醫院）97年6 月5 日北總精字第
    0970011227號函附精神鑑定報告、法務部法醫研究所98年5
    月13日法醫理字第0980001924號函附法醫文字第0981101105
    號法醫文書審查鑑定書、98年8 月31日法醫理字第09800038
    61號函（見原審卷(一)第82至84頁、卷(二)第112至115頁、第23
    4頁），固屬被告以外之人於審判外之書面陳述，性質屬傳
    聞證據，惟觀諸該條修正理由三所示：本條所謂「法律有規
    定者」，係指本法第159條之1至第159條之5及第206條等規
    定。而刑事訴訟法第206條第1項規定：「鑑定之經過及其結
    果，應命鑑定人以言詞或書面報告」。是上開精神鑑定報告
    、鑑定書及函文既係法院分別囑託榮民總醫院及法務部法醫
    研究所進行鑑定後所做成，而該等機關長期受偵審機關囑託
    實施鑑定，其等所為之鑑定，自具有相當之專業及可信度，
    且該等機關鑑定人員已將鑑定經過及其結果詳細載明於鑑定
    書函上，並無任何顯不可信之情況，參照刑事訴訟法第159
    條第1項「除法律別有規定」之例外，該等機關出具之精神
    鑑定報告、鑑定書及函文，自有證據能力。
  (七)證人甲○○、黃○璋、洪健庭、謝旻諺、蔡信榮、黃仁傑、
    楊書欣、施維邦、吳金明、江順發、高麗卿、蕭志哲於警詢
    時之供述均屬傳聞證據，被告及辯護人亦爭執其證據能力，
    本院亦查無法律得作為證據之規定，依刑事訴訟法第159條
    第1項規定，不得作為本案認定犯罪事實之證據。
二、上訴人即被告丙○○持有手槍、子彈部分
  (一)訊據上訴人即被告丙○○對於其持有制式手槍、子彈，並於
    96 年8月24日持往金代KTV現場，因發生衝突而槍枝擊發致
    甲○○、黃○璋各受有上揭傷害之事實均供承不諱，核與證
    人即同案被告乙○○；證人甲○○、黃○璋、洪健庭、謝旻
    諺、楊書欣、江順隆等人於偵訊時證述被告丙○○確有持槍
    、彈至金代KTV現場及因槍枝擊發（槍枝擊發情形，容後詳
    述）後造成甲○○、黃○璋受傷等情節相符，並有手槍1支
    、彈殼5顆、彈頭銅包衣2片等物扣案可資佐證。
  (二)而上開扣案之手槍、彈殼、彈頭銅包衣等物，經送請內部政
    警政署刑事警察局各以性能檢驗法、比對顯微鏡比對法鑑定
    結果認：1.送鑑手槍1 枝（槍枝管制編號0000000000），以
    性能檢驗法、比對顯微鏡比對法檢測，認係口徑9mm 制式半
    自動手槍，為義大利BERETTA 廠92FS型，槍號為「G69999Z
    」，槍管內具6 條右旋來復線，擊發功能正常，可供擊發同
    口徑制式子彈，認具殺傷力；2.(1)送鑑彈殼4 顆，以比對顯
    微鏡比對法檢測，認均係已擊發之口徑9mm （9 ×19mm）制
    式彈殼；(2)送鑑彈殼1 顆，以比對顯微鏡比對法檢測，認係
    已擊發之非制式金屬彈殼；(3)送鑑彈頭銅包衣1 片，認係制
    式彈頭之銅包衣碎片，其上剩2 條右旋來復線；(4)送鑑彈頭
    銅包衣1 片，認係彈頭包衣碎片；(5)比對結果：送鑑彈殼5
    顆，經比對結果，其彈底特徵紋痕均相吻合，認均係由同一
    槍枝所擊發等情，此分別有內政部警政署刑事警察局96年9
    月19日刑鑑字第0960133697號、96年9 月17日刑鑑字第0960
    134571號槍彈鑑定書各1 份、槍、彈照片共17幀在卷可憑（
    見96年度偵字第19650 號卷第86至88頁、96年度偵字第1966
    8號卷第113至117頁；又經原審囑託上開刑事警察局鑑定扣
    案之彈殼是否確為扣案之制式手槍所擊發，其鑑定結果函復
    ：關於臺北縣政府警察局土城分局（誤繕為海山分局）96年
    8月24日北縣警海刑字第0960818890號刑事案件證物採驗紀
    錄表送鑑之「土城分局轄內黃○璋、甲○○（誤載為施維邦
    ，容後述）遭槍擊案」證物中彈殼5顆，經比對鑑定，發現
    其彈底特徵紋痕與扣案槍枝1枝（槍枝管制編號0000000000
    ）試射彈殼之彈底特徵紋痕相吻合，認係由該槍枝所擊發等
    語甚明，有該局96年12月26日刑鑑字第0960190348號函在卷
    可按（見原審卷(一)第40頁）。上開鑑定意見，係鑑驗機關本
    於專業知識及精密儀器測試後所得之結論，自可憑信。且被
    告所持之上開手槍及子彈，因擊發後分別造成甲○○受有膀
    胱及直腸創傷性破裂、腹壁損傷之傷害；黃○璋受有左膝穿
    透傷之傷害，復有其等亞東醫院診斷證明書2紙、亞東醫院
    97年1月3日亞歷字第0976410003號函附甲○○、黃○璋病歷
    資料在卷可佐（見97年度偵字第19668號卷第97、98頁、原
    審卷(一)第41至62頁）。是被告丙○○所持有制式手槍、子彈
    具有殺傷力之情至為明確。
  (三)從而，被告丙○○之自白，核與事實相符，本案事證明確，
    其持有上開具有殺傷力之手槍及5 顆子彈之犯行，堪以認定
    。
三、被告丙○○殺人未遂部分
  (一)訊據被告丙○○固坦承有持上開制式手槍、子彈返回案發現
    場即金代KTV 店前，而其所持之制式手槍經裝填5 顆子彈後
    全數擊發，其中甲○○右腹部中彈，而受有膀胱及直腸創傷
    性破裂、腹壁損傷等傷害之事實，惟矢口否認有殺人之犯行
    ，辯稱：伊原先帶槍只是要嚇嚇他們，係因對方上前圍毆伊
    並搶伊的槍始走火擊發云云。經查：
  1.被告丙○○如何持槍射擊被害人甲○○之事實，業據證人即
    被害人甲○○於偵訊及原審審理時證稱：丙○○等3、4 人
    來伊店裡消費，當時丙○○已酒醉，結帳時就跟伊店裡的服
    務生因為消費的問題有點糾紛，伊有去包廂跟他講消費多少
    就是買多少的單，後來伊從2樓下來的時候，他就在1樓門口
    ，並開口說「你們人多臭屁呀」等語後，從背後掏出1把黑
    色的手槍，伊就衝過去要搶他的槍，當時他槍平舉朝著伊的
    腹部開槍，伊就伸手要去抓他的槍，然後就「砰」一聲，伊
    就中槍了，後來旁邊就有人過來搶槍，在搶的過程中大概有
    5、6聲，第一聲槍聲就打中伊的肚子，被告手上的槍一直在
    他手上，沒有被現場其他人搶走，子彈是從伊的肚臍右方射
    入，從伊的左後方穿出；在現場時，伊是看到被告先拿出手
    槍後，伊才中槍的，被告是從褲子後面拿出槍來，大約2、3
    公尺遠往伊靠近等語（見96年度偵字第19668號卷第71頁、
    原審卷(二)第262至264頁）、證人即被害人黃○璋於偵訊時證
    稱：伊是甲○○的友人，當天聽到他在金代KTV內因丙○○
    等人消費不付錢而與丙○○發生爭執，丙○○等人付錢走了
    之後，好像有點不爽，等到伊等下樓離去時，甲○○一下樓
    見到丙○○問他有什麼事，丙○○就先開一槍打中甲○○腹
    部，伊等在場之人有人就出手要與他搶槍，伊不清楚他們有
    無與劉發生拉址，就突然聽到槍聲，伊發現伊的膝蓋中彈，
    伊是繼甲○○中槍後第二槍即中彈，在場的人就跟丙○○及
    乙○○互毆等語（見96年度偵字第19668號卷第77頁）、證
    人洪健庭於偵訊及原審審理時證稱：當時是伊等一下樓，丙○○就拿槍指著伊等，甲○○第一槍就被丙○○開槍打中腹
    部，第二槍再朝黃○璋的大腿開一槍，在場之人就出手要搶
    槍，但都沒有搶成功，槍都在丙○○手上，甲○○中槍後，
    丙○○又舉槍起來開了幾槍等語（見96年度偵字第19668號
    卷第76頁、原審卷(二)第266至267頁背面）、證人蔡信榮於偵
    訊及原審審理時證稱：伊等要離開KTV下樓時，丙○○就已
    經在樓下了，伊離甲○○後方大概2個人身的位置，中間沒
    有人，丙○○就拿槍出來嗆聲，甲○○就過去搶槍就中槍了
    ，伊也過去幫忙，當時丙○○還繼續開了4、5槍，甲○○要
    抱住丙○○，伊要把他按倒，伊衝過去要把他的槍拿起來，
    但沒有拿到槍，槍擊發是伊還沒有摸到槍、尚未壓制丙○○
    之前的事（見96年度偵字第19688號卷第76頁、原審卷(二)第
    269頁）、證人謝旻諺於偵訊及原審審理時證稱：伊當時在
    甲○○後面約2、3公尺，中間還有人，伊先聽到槍聲後，全
    部人就圍上去，然後又聽到連續的槍聲，才看到乙○○帶著
    丙○○往巷子裡跑；當時是甲○○要上前抓住丙○○的槍時
    ，先被丙○○開槍打中腹部後，才抱著丙○○，兩人一起倒
    地後，槍是開到沒子彈後，其他人才上前搶槍，黃○璋第二
    槍中槍的，甲○○和黃○璋是先後中槍的，槍沒有離開過被
    告手上等語（見96年度偵字第19688號卷第76頁、原審卷(二)
    第271頁、第271頁背面、第272頁背面）、證人楊書欣於偵
    訊中證稱：伊是甲○○的友人，當天聽到他在金代KTV內與
    被告丙○○等人爭執，原先事情好像擺平了，他們走了之後
    等到我們欲下樓離去時，甲○○一下樓就被丙○○開槍打中
    腹部，洪健庭等人就出手要與他搶槍，之後丙○○看他們圍
    上去又多開了幾槍，他們還沒接觸到丙○○時就見到丙○○
    開槍等語（見96年度偵字第19668號卷第77頁），觀之上開
    證人之證述，固對於在場之人於被告丙○○擊發第一槍之後
    各自之瞬間動作之細節及聽見擊發之槍聲數略有不符者外，
    其餘就被告丙○○於出言挑釁後，在被害人甲○○上前搶槍
    未及接觸槍枝時，已扣下扳機擊發子彈射中被害人甲○○之
    腹部等基本情節均相符合，應可憑採，則本案顯係因被告丙○○在金代KTV消費糾紛，返家拿取上揭槍彈返回尋仇，由
    被告丙○○對被害人甲○○開槍射擊等情，已堪認定。
  2.被害人甲○○因遭槍擊中腹部肚臍右方，而子彈穿入體內，
    致受有膀胱及直創傷性破裂、腹壁損傷之傷害等情，此有亞
    東醫院出具之甲○○診斷證明書、亞東醫院97年1月3日亞歷
    字第0976410003號函附甲○○病歷資料、98年3月30日亞歷
    字第0966410194號函附甲○○之全部病歷資料（見原審卷(一)
    41、52至62頁、卷(二)第47至106頁）。又甲○○於入院急救
    時，因意識模糊，當警察詢問其姓名年籍資料時，誤解係詢
    問其聯絡家屬何人，而回答其兄「施維邦」之姓名，致上開
    病歷資料原係以「施維邦」之名義所登載，嗣其恢復意識後
    ，已陳明更正為「甲○○」等情，亦經證人甲○○於原審審
    理時證述明確，核與上開病歷資料上病患姓名登載之前後歷
    程相符，是上開病歷資料原所登載病患之人別所指應為甲○○，僅係登載誤繕未予更正，對於病歷所記載甲○○病情真
    實性無礙，併予敘明。另扣案之手槍及彈殼5顆，經鑑定結
    果認該手槍具有殺傷力，而彈殼係由該手槍所擊發等情，已
    如前述，從而，甲○○確係因被告丙○○所持有之制式手槍
    、子彈所擊發而受傷等情，亦堪認定。
  3.被告丙○○雖辯稱：伊係因眾人上前搶槍扭打成一團後，槍
    始走火擊發而擊中甲○○云云；被告丙○○之辯護人復以：
    被害人甲○○、黃○璋或其友人謝旻諺、洪健庭、蔡信榮等
    證人於偵查中證述係先有人中槍後，復有眾人再上前搶槍等
    情節，顯與一般人必為閃躲避免遭槍擊中等常理不符，且其
    等證述不免有誇大渲染之詞，不足採信，在場之人均無人目
    賭被告有扣扳機之情形，應係眾人上前搶槍後誤觸扳機始擊
    中甲○○等語為被告辯護。惟查，被告丙○○如何朝向甲○○開槍至眾人上前搶槍之情節，業據證人甲○○、蔡信榮、
    謝旻諺、洪健庭、黃○璋證述詳實如前述，且於原審審理中
    細究槍枝是否有脫離被告持有之情節時，復經證人甲○○證
    稱：「第一槍就打中到我的肚子，被告手上的槍沒有被現場
    其他人搶走」、證人洪健庭證稱：「（問：甲○○當時中槍
    ，槍在誰手上？）開槍的人是丙○○，槍也在他手上。（問
    ：你們上去搶時，槍有無到誰手上？）沒有。沒有搶成功，
    丙○○跑掉了，我們自己也怕被槍打到。」（見原審卷(二)第
    264頁背面、第266頁）、證人蔡信榮證稱：「我聽到槍聲甲○○已經抱住他了，當時丙○○還開了4、5槍，我衝過去想
    要把槍拿起來，但是沒有拿到槍，中間的過程都沒有擊發，
    槍擊發是我還沒拿到槍之前的事情，就是還沒按倒丙○○」
    （見原審卷(二)第269頁）、證人謝旻諺證稱：「當時是丙○○先對甲○○開槍，甲○○就抱住丙○○，甲○○還沒碰到
    丙○○就開槍了，第二槍黃○璋就中槍了，當時中槍的人是
    先後中槍，槍不曾離開過被告手上」（見原審卷(二)第271頁
    、第272頁背面）等語明確，是以參諸上開證人於偵訊及原
    審審理時之證述內容，甲○○尚未成功搶得或有效阻止被告
    丙○○手部扣扳機前，被告已射擊第一發子彈甚為明確，而
    被告係見眾人已欲上前奪槍時，再繼以朝上前之黃○璋射擊
    ，始因子彈用盡始遭甲○○等人壓制得逞，其間過程甲○○
    等人並未搶得手槍甚明，復佐以證人即同案被告乙○○於原
    審審理時證稱：「槍響之後，他們就有人用台語說『沒有子
    彈了，趕快把槍搶過來』。」，益徵被告丙○○連續擊發子
    彈後，因用盡子彈後，甲○○等人才能有效壓倒丙○○，又
    此經歷過程時間甚為短暫，證人甲○○、黃○璋、謝旻諺、
    蔡信榮、洪健庭等人或有可能於訊問時因其所站立之位置不
    同，或其等對於描述方式及語意未能完全表達，致其等陳述
    略有枝微末節上之出入，惟就其等證述內容相互勾稽，關於
    基本情節均未與常情有違或有重大出入矛盾之處，是尚難以
    此遽予認定上開目擊證人之證述內容俱無可採。況且，衡諸
    槍枝之結構，扳機必以手指套入護弓內向後（與槍身平行方
    向）施力扣壓，始可擊發子彈，倘當時被告係已握住槍把，
    而眾人已上前搶槍，在手槍始終未脫離被告手中時，上前搶
    槍之眾人以指頭穿入、接觸狹小之護弓內而向後扣壓扳機致
    槍枝擊發，應屬困難之事，是被告所辯：槍枝係在搶槍時不
    知何人誤觸扳機云云，難認合於一般經驗法則，遽無可採。
    而證人乙○○於原審審理所證述：丙○○槍拿出來，大家就
    沈默約5秒鐘，之後甲○○就頭低低的，然後大家上前搶槍
    之後才聽到槍聲云云，或因其為被告之友人，不免有偏坦迴
    護之詞，倘無其他事證相佐，要難採為對被告有利之認定。
  4.再依原審以被害人甲○○所受傷害之情形囑託法務部法醫研
    究所為法醫文書審查鑑定結果略以：依法醫學觀點敘述說明
    ，槍枝為武器，必須經人為扣觸扳機方能擊發子彈射出之過
    程，本案被害人甲○○遭入射角度為肚臍右側（因亞東醫院
    出院病歷摘要誤繕為左側，經與傷口照片及被害人敘明傷口
    位置比對後，應予更正為右側）往後下方達膀胱、直腸、臀
    股部，支持約略為45度角向後下方向入射，係由前腹正中方
    向，向後下方向射擊過程，「走火」較無法成為槍擊造成他
    人傷害之說辭等語，此有該所98年5月13日法醫理字第09800
    01924號函附（98）醫文字第0981101105號法醫文書審查鑑
    定書在卷可按（見原審卷(二)第112至115頁），並參以證人甲○○證述被告丙○○係平舉槍枝朝其射擊，倘被告僅為示威
    之意，其見甲○○向其靠近之時，猶可對空或地面鳴槍示警
    ，惟均未見其有如此動作，顯難認被告係示威或警告甲○○
    等人或因誤觸扳機而擊中甲○○。
  5.刑法上殺人未遂罪與傷害罪之區別，應視加害人有無殺意以
    為斷，被害人所受傷害程度，固不能據為認定有無殺意之唯
    一標準，但加害人下手之部位、用力之程度及經過情形如何
    ，於審究犯意方面，仍不失為重要參考資料，最高法院20年
    非字第104 號判例意旨可參。本案被告丙○○僅因消費糾紛
    對甲○○等人心生不滿，即持槍彈前往尋釁，而槍械之殺傷
    力極大，直接對人體射擊足以戕害生命，為眾所週知之事，
    尤其被告所持有之槍枝屬制式手槍，其槍枝射擊之功能、行
    進方向及速度顯然較改造手槍為穩定強大，被告竟仍持已裝
    填子彈之制式手槍近距離朝被害人甲○○之腹部之大腿擊發
    ，而人體之腹腔內有肝、胃、腸、膀胱等重要臟器，一旦遭
    槍彈射入，極有可能傷及該等重要器官，導致人體因大量出
    血而死亡，更為一般人所明瞭，而被告亦為高職肄業、年近
    50歲（行為時）之成年人，已具有相當之智識及社會經驗，
    應當明知持槍朝人身體要害射擊，有致人於死之可能性，竟
    在2、3公尺內之距離，向被害人甲○○腹部射擊，造成甲○○之直腸及膀胱破裂，而送醫急救於直腸破裂處修補並做人
    工肛門引流，及修補膀胱等手術治療，此有亞東醫院97 年1
    月3日亞歷字第0976410003號函附甲○○之病歷資料及98 年
    4月17日亞歷字第0986410243號函在卷可佐（見原審卷(一)第
    41、52至62頁、卷(二)第111頁），是觀之被告丙○○所使用
    之兇器、射殺過程、相對位置、距離及下手部位等情，足見
    被告具殺傷甲○○之故意甚明。
  6.另卷附之甲○○所提出之撤回告訴狀及和解書固記載：甲乙
    雙方（甲方為甲○○、乙方為丙○○）同意確認乙方所持之
    手槍，係在眾人搶槍過程中，不知何人誤觸扳機導致手槍之
    子彈擊發，因此擊中甲方之腹部，絕非乙方故意擊發等語（
    見原審卷(二)第279至280頁），惟此和解書上記載縱有經被害
    人甲○○所簽認，然被害人甲○○於原審審理時既已就扣案
    制式手槍自始均在被告丙○○手上，且由被告丙○○所擊發
    等情證述詳實，如前所述，並核與其於偵查中經具結擔保之
    證述內容相符，復經本院調查卷內事證認定結果如上所述，
    則和解書上之記載內容係事後私下為求達成和解目的所為，
    無從憑採對被告丙○○有利之認定，附此敘明。
  (二)辯護人雖另為被告丙○○辯護稱：被告丙○○於案發當時確
    因酒醉致其辨識其行為違法或依其辨識而行為之能顯著減低
    之情形，依法應減輕其刑云云。經查：
  1.被告丙○○自96年9月17日起至96年12月28日止至臺北市立
    聯合醫院就診，經診斷罹有精神分裂症，此有被告丙○○所
    提臺北市立聯合醫院診斷證明書1紙可憑（見原審卷一第72
    頁），另經原審函請行政院退除役官兵輔導委員會臺北榮民
    總醫院（下稱榮民總醫院）鑑定被告丙○○於本案行為時之
    精神狀態，鑑定結果為：本次鑑定劉員之精神科診斷為酒精
    引起之精神疾病，劉員長期酗酒，造成認知功能下降（注意
    力不集中、記憶力差等）、情緒障礙（衝動控制差、易怒、
    憂鬱症狀、失眠等）及感覺異常（視幻覺、聽幻覺、身體感
    覺異常等），劉員曾有喝酒後引起偏差行為及社會功能下降
    ，故劉員平時可能有「酒精性精神病」，案發當時劉員自述
    有大量飲酒之情事，惟當時無客觀之酒測值，然劉員當時發
    生衝動控制困難引起之行為，加上劉員過去亦有多次喝酒後
    之行為偏差，故故劉員案發時有「急性酒精中毒」之可能，
    綜合以上，推論劉員案發行為時應有「因精神障礙或其他心
    智缺陷，致其辨識其行為違法或依其辨識而行為之能力顯著
    降低」之情形，有該院97年6月5日北總精字第0970011227號
    函附之精神鑑定書可憑（見原審卷一第82至84頁）。
  2.依卷附臺北市立聯合醫院被告丙○○就診紀錄所示（詳原審
    卷一第74至77頁），被告丙○○因精神疾病至該院就診之日
    期為96年9月17日，之前並無因該疾病至該院就診之紀錄，
    且被告丙○○於接受榮民總醫鑑定時亦自承於本案發生前並
    未就診精神科（見原審卷一第83頁反面），於接受鑑定時意
    識清醒，可合作會談，對問話可切題回答，對病情可清楚描
    述，情緒較低落及稍顯焦慮，無明顯因幻覺及亡想引起之異
    常行為，認知功能尚可（見原審卷一第84頁），是被告丙○○於本件案發前並未因上述精神疾病造成日常行為之困擾，
    而自認有就醫治療之必要，堪可認定。
  3.上揭榮民總醫院精神鑑定書雖認被告丙○○於本案行為時應
    有「因精神障礙或其他心智缺陷，致其辨識其行為違法或依
    其辨識而行為之能力顯著降低」之情形，然其立論基礎係認
    「案發當時劉員自述有大量飲酒之情事，惟當時無客觀之酒
    測值，然劉員當時發生衝動控制困難引起之行為，加上劉員
    過去亦有多次喝酒後之行為偏差，故劉員案發時有『急性酒
    精中毒』之可能」，然該鑑定書所述被告丙○○於案發前有
    大量飲酒之情事，係憑被告丙○○所自述，並無客觀之依據
    ，而被告丙○○於警詢時所述，其於96年8月24日上午5時許
    ，在金代KTV因小費問題與該處服務生發生爭執，嗣於結帳
    後，乃獨自返家取出上開制式手槍及子彈，將之置放在機車
    之置物箱內再騎乘機車返回案發現場行兇等情（見96年度偵
    字第19668號卷第13至15頁）觀之，被告丙○○對本件行兇
    之動機及行為過程描述甚詳，且於案發前尚能單獨騎乘機車
    返家，取出手槍與子彈後，再單獨騎乘機車返抵案發現場行
    兇，顯然其當時之意識清醒，其所辯當時已酒醉云云，自無
    足採。上開榮民總醫院之鑑定意見，單憑被告丙○○所述有
    大量飲酒之事實，進而推論被告丙○○於本案行為時應有「
    因精神障礙或其他心智缺陷，致其辨識其行為違法或依其辨
    識而行為之能力顯著降低」之情形，尚非全然無瑕，自不足
    為有利於被告丙○○之認定。
  (三)綜上所述，被告丙○○所辯，殊無可採。此外，復有槍擊案
    發現場監視錄影翻拍照片14幀、錄影光碟2片、現場照片25
    幀等在卷可佐，本案事證明確，被告持槍殺害甲○○之犯行
    ，堪以認定。
四、上訴人即被告乙○○寄藏手槍部分
  (一)被告乙○○固不否認於槍擊案件發生後，帶同被告丙○○前
    往臺北縣蘆洲市某旅館內休息時，其有收受被告丙○○交付
    之上開含彈匣之制式手槍1 枝之事實，惟矢口否認有寄藏手
    槍之犯行，辯稱：伊沒有代為保管之意思，當時丙○○也沒
    有交代槍枝要如何處理，伊拿到槍枝後，因為很害怕所以才
    會拿去新莊大排丟棄云云。經查：
  1.被告丙○○所交付予乙○○含彈匣之手槍1 枝，經內政部警
    政署刑事警察局鑑定結果，認係義大利BERETTA 廠92FS型半
    自動制式手槍（槍號為「G69999Z 」，槍枝管制編號000000
    0000），可供擊發9mm 子彈使用，有該局槍彈鑑定書2 份在
    卷可按（見96年度偵字第19650 號卷第86至88頁），又被告
    丙○○持槍射擊並造成甲○○、黃○璋受有傷害，業如前述
    ，足見扣案之手槍1 枝係為具殺傷力制式手槍之事實，已堪
    認定。
  2.按所謂寄藏，係指行為人受他人之委託，而代為收藏，使不
    易為人發現之謂，申言之，行為人於主觀上有為人寄藏之故
    意，在客觀上有為之保管藏匿之行為即該當之。是被告乙○○受證人即同案被告丙○○之託而收受上開制式手槍予以保
    管之情節，業據證人丙○○於偵查中證稱：發生槍擊時，乙○○始終在伊身邊，且他為了幫伊，還把甲○○等人拉開，
    讓伊可以逃離，之後伊與乙○○就一起坐計程車離開，於同
    日7 時許至蘆洲市○○○路附近的一家旅館內躲藏，當時伊
    為了想清楚如何投案便先行離開，並將槍枝託給乙○○保管
    ，當時並未要求乙○○把槍丟棄等語明確（見96年度偵字第
    19668 號第78頁），核與被告乙○○亦於警詢中供承：在開
    槍後伊與丙○○2 人一起坐計程車至蘆洲市○○○路一家旅
    館，伊用伊的名字登記住宿資料，在房內丙○○並將該犯案
    手槍交待伊拿去藏放，丙○○就在該旅館休息，伊即獨自攜
    槍離開等情節相符（見96年度偵字第19688 號卷第27頁），
    是被告乙○○於主觀上顯然知悉有為丙○○保管之意思始為
    收受該槍枝甚明。
  3.證人即同案被告丙○○固於原審審理時證稱：當時伊已經醉
    了，是清醒的時候才知道自己是在三重或是蘆洲的旅社，在
    跑和搭乘計程車的時候，槍是放在伊身上的，伊也沒有印象
    把槍交給誰，當時是乙○○跟著伊，應該就是隨手把槍丟給
    他，也沒有說什麼，因為當時伊不知道「保管」的字眼會這
    麼嚴重，伊只是把槍交給乙○○，而且當時警察還要伊揹兩
    枝槍，所以才附和警察講的來回答等語（見原審卷(二)第320
    至321頁），惟參諸證人丙○○於偵訊之證述距其於警詢時
    已近20日，且於警詢時並未曾言及有何2枝槍等情節，再於
    偵訊時其選任辯護人亦同時在場得以表示意見，實難認其於
    偵訊時所言係遭受誤導或不理解法律用語所致，是其於原審
    審理時所翻異之前詞，應係迴護被告乙○○之詞，尚難憑採
    。再者，倘依被告乙○○所辯：伊取得犯案手槍後迅速前往
    新莊丟入疏洪道內，並無為丙○○收藏之意，惟於被告丙○○交付當時，被告既已知悉該槍枝係為犯案之兇器，且亦造
    成他人傷害，其若繼續持有遭人發覺或受牽連入罪之風險極
    高，被告為求避免自己遭受牽連，理應拒絕收受、或向警察
    機關報繳，甚而遺留於旅館內，卻均捨此而不為，顯見被告
    確有受託保管之意思始為收受犯案槍枝。
  4.復依被告乙○○原於警詢時供稱：因為伊身上沒地方放，所
    以沒拿手槍云云，嗣於第二次警詢時改稱：伊第一次筆錄時
    ，係怕講出來會涉嫌湮滅證據，所以不敢講伊有收受槍枝的
    事情，當時丙○○並沒有叫伊拿去丟棄，只有叫伊保管等語
    （見96年度偵字第19688 號卷第24、28頁），並佐以丙○○
    於事後亦未再探詢被告乙○○如何處理槍枝，而被告乙○○
    復未向丙○○提及已擲入疏洪道等情節觀之，足見具有相當
    智識程度之被告乙○○，於收受槍枝當時，係已具體明瞭並
    正確理解「保管」之意思，以致於其收受後，不須再與丙○○討論後續槍枝處理方式。職是，被告乙○○於主觀上既有
    代為保管之意思，於客觀上亦有收受之行為，固然其於事後
    因避免受有牽連而將手槍擲入疏洪道內，仍無礙於其於收受
    時有寄藏手槍犯罪行為之成立。
  5.綜上所述，被告乙○○所辯，不足採信。本案事證明確，被
    告乙○○寄藏手槍之犯行堪以認定。
五、核被告丙○○持有上開槍彈之行為，係犯槍砲彈藥刀械管制
    條例第7條第4項之未經許可持有手槍及同條例第12條第4項
    之未經許可持有子彈罪；其持上開制式手槍及子彈射擊被害
    人甲○○之行為，係犯刑法第271條第2項、第1項之殺人未
    遂罪。被告乙○○受丙○○之請託而收受上開制式手槍代為
    保管，核其所為，係犯槍砲彈藥刀械管制條例第7條第4項之
    未經許可寄藏手槍罪。被告丙○○持有制式手槍1支及子彈5
    顆之行為，係1個持有行為同時觸犯數罪名，為想像競合犯
    ，應依刑法第55條規定，從一重之槍砲彈藥刀械管制條例第
    7條第4項之未經許可持有手槍罪處斷。又被告丙○○所犯殺
    人未遂及持有手槍罪間，犯意各別，行為互殊，應予分論併
    罰。再被告丙○○所為殺害甲○○之犯行部分，已著手殺人
    行為之實施，幸未致被害人甲○○死亡之結果，為未遂犯，
    爰依刑法第25條第2項之規定，按既遂犯之刑度減輕其刑。
六、公訴意旨另以：被告丙○○於上揭時、地持扣案之制式手槍
    朝甲○○之腹部射擊後，因告訴人黃○璋、洪健庭、楊書欣
    、蔡信榮及謝旻諺等人見狀欲搶下其所持槍枝，其復接續朝
    黃○璋等人連開數槍，致黃○璋腿部中彈而受有左膝穿透傷
    之傷害，因認被告丙○○此部分所為，係犯刑法第271條第2
    項、第1項之殺人未遂罪嫌。
  (一)按刑法上殺人未遂罪與傷害罪之區別，應視加害人有無殺意
    以為斷，被害人所受傷害程度，固不能據為認定有無殺意之
    唯一標準，但加害人下手之部位、用力之程度及經過情形如
    何，於審究犯意方面，仍不失為重要參考資料，最高法院20
    年非字第104號判例意旨可參。訊據被告丙○○固不否認於
    上揭時、地持扣案之制式手槍及子彈擊發，造成告訴人黃○
    璋腿部中彈，受有左膝穿透傷之傷害之事實，惟堅決否認有
    何殺人之犯意，辯稱：係因對方上前圍毆伊並搶伊的槍始走
    火擊發等語。
  (二)告訴人黃○璋於上揭時、地，確因被告丙○○持扣案之制式
    手槍裝填子彈擊發，造成告訴人黃○璋腿部中彈，受有左膝
    穿透傷之傷害之事實，業據證人黃○璋於偵訊、證人洪健庭
    於偵訊及原審、證人謝旻彥於偵訊及原審審理時結證甚詳，
    而告訴人黃○璋因遭槍擊中腿部，致受有左膝穿透傷害等情
    ，此有亞東醫院出具之黃○璋診斷證明書、亞東醫院97年1
    月3日亞歷字第0976410003號函附甲○○、黃○璋病歷資料
    （見原審卷(一)41至51頁），此部分之事實應甚明確，堪予認
    定。另上開槍枝當時並未離開被告丙○○之持有，且不可能
    是因黃○璋等人誤扣扳機擊發等情，亦如上述，是被告丙○○辯稱是槍枝走火始擊發云云，尚無足取。
  (三)本案係甲○○先遭被告丙○○持槍朝其腹部射擊成傷，告訴
    人黃○璋等人始上前欲協助甲○○並阻止被告，依證人謝旻
    諺所證，當時伊在甲○○後面約2、3公尺，中間還有人，伊
    先聽到槍聲後，全部人就圍上去，然後又聽到連續的槍聲等
    語，足徵當時被告丙○○與告訴人黃○璋間之距離甚近，是
    被告丙○○若確有殺死黃○璋之犯意，自可持槍朝黃○璋之
    頭、胸、腹等人體要害射擊，而非朝黃○璋之腿部射擊，此
    由被告丙○○持槍朝被害人甲○○腹部射擊之行為，亦足以
    證明。另告訴人黃○璋所受之傷為左膝穿透傷，客觀上亦無
    致命之虞，是被告丙○○辯稱其並無殺死黃○璋之犯意，即
    非無據。
  (四)被告丙○○於開槍擊傷告訴人黃○璋後，雖再開槍擊發至槍
    內之子彈用盡，然並無證據證明被告丙○○嗣後開槍射擊之
    對象為告訴人黃○璋，且亦無其他人因而再次受傷，是尚難
    依此即認被告丙○○有開槍殺死告訴人黃○璋之犯意。被告
    丙○○此部分所為，應僅構成刑法第277條第1項之普通傷害
    罪，而告訴人黃○璋已於原審具狀撤回告訴，此有撤回告訴
    狀1份可憑（見原審卷(二)第278、279頁），依刑法第287條規
    定，本罪為告訴乃論，就此部分本應為被告丙○○不受理之
    判決，然起訴書認被告丙○○此部分所犯與上開殺人未遂罪
    間為接續犯想像競合裁判上一罪關係，爰不另為不受理判決
    之諭知。
七、原審以被告丙○○所為未經許可持有手槍、被告乙○○所犯
    未經許可寄藏手槍犯行事證明確，適用槍砲彈藥刀械管制條
    例第7條第4項、第12條第4項，刑法第11條前段、第55條、
    第42條第3項前段、第38條第1項第1款規定，並審酌被告丙○○素行尚可，為高中肄業之智識程度，其無視於政府所推
    動之查緝槍、彈政策，而向他人收受槍、彈，對社會治安及
    他人生命、身體安全所生之危害非輕，而被告乙○○素行尚
    佳，為大專之智識程度，其明知被告丙○○所交付之槍枝係
    已造成他人傷害之兇器，猶應允收受保管，對於社會治安及
    他人生命、身體安全顯然漠視，並衡酌其犯罪動機、目的、
    手段、持有時間之短暫、生活狀況及職業，與犯後否認犯行
    等一切情狀，分別量處被告丙○○有期徒刑5年6月，併科罰
    金新台幣（以下同）10萬元，被告乙○○有期徒刑5年4月，
    併科罰金5萬元，罰金部分並均為易服勞役標準之諭知，並
    說明扣案之制式手槍1支（含彈匣1個、槍枝管制編號為0000
    000000），係槍砲彈藥刀械管制條例所列管之物，為違禁物
    ，各應依刑法第38條第1項第1款之規定宣告沒收。另說明扣
    案之彈殼5顆、彈頭銅包衣2片，係現場所遺留之物，然因子
    彈一經射擊，其彈藥部分已因擊發而燃燒殆盡，其餘部分亦
    裂解為彈頭及彈殼，已不具子彈之外型及功能，從而上開扣
    案之彈殼、彈頭銅包衣已非違禁物，俱不予宣告沒收，經核
    並無違誤，量刑亦稱妥適。被告丙○○就此部分上訴請求從
    輕量刑、被告乙○○上訴主張其無寄藏手槍之犯意，請求撤
    銷原判決，均無理由，應予駁回。
八、原審就被告丙○○所犯殺人未遂罪部分，因予論科，固非無
    見。惟被告丙○○雖持槍向告訴人黃○璋射擊，惟其主觀上
    並無殺人犯意，所為應僅構成刑法普通傷害罪，且起訴書認
    被告丙○○此部分所犯與其開槍射擊甲○○，所犯殺人未遂
    罪間為接續犯想像競合裁判上一罪關係，應不另為不受理判
    決之諭知，業如上述，原審決就此部分認被告丙○○係犯二
    次殺人未遂罪，應予分論併罰，尚有未當。被告丙○○上訴
    主張其無殺死告訴人黃○璋之犯意部分，為有理由，至其上
    訴主張其當時已因酒醉，且係槍枝走火擊發，並無殺死甲○○犯意云云，則無理由，然原判決既有上開可議，乃屬無可
    維持，應由本院將原判決此部分及定執行刑部分撤銷改判。
    爰審酌被告丙○○僅因細故即在公眾得進出之場所持槍殺人
    ，犯罪之動機可議，且被害人甲○○雖經送醫就治幸免於難
    ，然所受傷害非輕，因犯罪造成之損害甚重，其固已與被害
    人甲○○達成和解，惟犯後仍飾詞圖卸其殺人犯行，顯無悔
    悟之意等一切情狀，量處有期徒刑8年，並與其所犯非法持
    有手槍罪部分所處之刑，定應執行刑有期徒刑12年6月，併
    科罰金10萬元，並諭知罰金易服勞役之折算標準示懲。
九、扣案之制式手槍1枝（含彈匣1個、槍枝管制編號為00000000
    00），係槍砲彈藥刀械管制條例所列管之物，為違禁物，應
    依刑法第38條第1項第1款之規定宣告沒收。至扣案之彈殼5
    顆、彈頭銅包衣2片，係現場所遺留之物，然因子彈一經射
    擊，其彈藥部分已因擊發而燃燒殆盡，其餘部分亦裂解為彈
    頭及彈殼，已不具子彈之外型及功能，從而上開扣案之彈殼
    、彈頭銅包衣已非違禁物，俱不予宣告沒收。
據上論斷，應依刑事訴訟法第369條第1項前段、第368條、第364
條、第299條第1項前段，刑法第271條第2項、第1項、第25條第2
項、第42條第3項前段、第51條第5款、第38條第1項第1款，判決
如主文。
本案經檢察官陳玉珍到庭執行職務。
中    華    民    國    99    年    4     月    6     日
                  刑事第二十一庭審判長法  官  蔡聰明
                                      法  官  楊力進
                                      法  官  許永煌
以上正本證明與原本無異。
如不服本判決，應於收受送達後十日內向本院提出上訴書狀，其
未敘述上訴之理由者並得於提起上訴後十日內向本院補提理由書
（均須按他造當事人之人數附繕本）「切勿逕送上級法院」。
                                      書記官  江采廷
中    華    民    國    99    年    4     月    6     日
附錄：本案論罪科刑法條全文
刑法第271條
殺人者，處死刑、無期徒刑或 10 年以上有期徒刑。
前項之未遂犯罰之。
預備犯第 1 項之罪者，處 2 年以下有期徒刑。
槍砲彈藥刀械管制條例第7條第4項
未經許可，持有、寄藏或意圖販賣而陳列第1 項所列槍砲、彈藥
者，處5 年以上有期徒刑，併科新臺幣1 千萬元以下罰金。
槍砲彈藥刀械管制條例第12條第4項
未經許可，持有、寄藏或意圖販賣而陳列子彈者，處5 年以下有
期徒刑，併科新臺幣3 百萬元以下罰金。


司法院資訊處製作；財團法人民間司法改革基金會備份。
